【裁判字號】    89,重上更(一),115
【裁判日期】    901204
【裁判案由】    給付違約金
【裁判全文】
台灣高等法院民事判決  八十九年度重上更(一)字第一一五號
      上  訴  人  通德建設事業股份有限公司
      法定代理人  張寶慶
      被  上訴人  甲○○
      訴訟代理人  林義珍
右當事人間請求給付違約金事件，上訴人對於中華民國八十六年十二月十五日臺灣臺
北地方法院八十六年度重訴字第一０四號第一審判決，提起上訴，經最高法院發回更
審，本院判決如左：
    主    文
上訴駁回。
第二審及發回前第三審訴訟費用由上訴人負擔。
    事    實
甲、上訴人方面：
一、聲明：
  (一)原判決廢棄。
  (二)被上訴人應給付上訴人新台幣（下同）六千二百六十四萬四千七百七十四元，及
    自起訴狀繕本送達翌日起至清償日止，按年息百分之五計算之利息。
  (三)第一、二審及發回前第三審訴訟費用由被上訴人負擔。
  (四)請准提供擔保宣告假執行。
二、陳述：除與原判決及發回前本院判決記載相同者引用之外，補稱略以：
  (一)依兩造所訂買賣契約書第五條第二款約定，本增值稅由被上訴人負擔。於八十三
    年六月一日簽訂之『補充協議書』第五條約定，另甲○○之部分（土地）配合甲
    方（即上訴人）建築工程拾樓頂板完成以前移轉完畢給甲方。若在移轉前，甲方
    需向銀行辦理土地及建築融資，乙方（即被上訴人）應無條件配合提供擔保』。
    據此，乃有其後被上訴人提供物上擔保予上訴人向寶島銀行辦理建築融資貸款，
    及兩造補充協議書第一、七、八條及附註所約定之內容。
  (二)依據上述約定內容，及其後上訴人旋即依約並遵照先前貸款方式，並以雙方協議
    書約定之繳交增值稅理由，向寶島銀行洽辦融資貸款，但均遭拒絕等事實經過。
    足見兩造之所以為上述協議，真意在於協助被上訴人履行，依約應盡之增值稅繳
    交及土地所有權移轉之義務。協議變更原有九百萬元土地款之交付時間及方式為
    Ａ、先由被上訴人於二日內交付已過戶登記之五十坪土地所有權移轉登記予上訴
    人之所需文件權狀，並簽妥五百萬元及系爭九百萬元之借據。Ｂ、蓋具被上訴人
    所購二戶建物之抵押權狀，予上訴人之書類證件一併交由黃祖槐保管，『待建物
    權狀發下及設定給甲方登記完成後，建物權狀交由乙方保管』後『二日內』，被
    上訴人再蓋妥系爭八十八．五四坪土地移轉所需之過戶書類印鑑權狀，於此上訴
    人也同時開立二十日後寶島銀行玖佰萬元支票乙張，一併交予黃祖槐保管，以待
    貸款核准後提示兌付，供作被上訴人繳交土地增值稅之用。並於前開二日內，委
    由周正賢代書向稅捐機關提出系爭八十八．五四坪土地所有權移轉之增值稅申報
    ，待增值稅單核發後，再由黃祖槐將所保管之九百萬元借據，配合兩造送至寶島
    銀行辦理融資貸款及繳交增值稅，藉此條件以完成系爭八十八．五四坪土地之所
    有權移轉登記予上訴人之手續及義務。若有餘額，則交還被上訴人簽收。迨所有
    權過戶至上訴人名下後二日，再辦理塗銷被上訴人所購兩戶之抵押權登記。並於
    『附註』第(3)條約定：『若寶島銀行拒絕本協議書融資壹仟伍佰萬元（按係包含
    系爭九百萬元），則應由甲乙雙方共同協商土地款之支付方式』。倘上開變更後
    之約定內容，有給付不能之情事發生及無法依約協商，或雖進行協商而無法達成
    協議之情事，自應分別情形，依前揭民法之規定或『仍照買賣契約及前三次補充
    協議書為準』辦理。
  (三)本件縱認上訴人依兩造所訂補充協議書第七、八條之約定，負有向寶島銀行申貸
    建築融資九百萬元以協助被上訴人繳交增值稅，使被上訴人完成將系爭八十八．
    五四坪土地所有權移轉予上訴人之協力義務，惟上訴人於訂約之後業已踐行向寶
    島銀行洽辦上開融資貸款之協助義務，非如原一、二審判決理由所稱『未履行其
    協力義務』或『不履行其協力義務』，實因兩造係約定於房屋建築完成取得房屋
    權狀，並辦妥抵押權設定登記後二日才能向該銀行申請建築融資貸款，與該銀行
    『建築融資貸款』項目之條件不合，故雖上訴人依約向該銀行提出貸款申請，仍
    遭拒絕。按上訴人既已依約履行協力義務，因非可歸責之事由而未果，自已免除
    給付之義務。遽以上訴人『未或不履行』協力義務，即難認被上訴人有違約之情
    事云云者，已屬輕斷。
  (四)至於被上訴人稱：上訴人別具用心，於八十五年六月十九日申貸該九百萬元時，
    竟不依前例使用相同名目之營運週轉金，乃異想天開，故意提出不符核准貸款用
    途之繳納土地增值稅為名目，雖經銀行以其與規定不符，通知更正，被上訴人知
    悉後亦多次向其要求更正申貸用途，惟上訴人堅拒補正，致終不獲貸款．．．等
    情，有寶島銀行八十六年三月十九日及八十六年七月九日兩函．．．之記載可證
    云云，非但無據，且與補充協議書，寶島銀行之兩函意旨及前述具體之書證明顯
    不符，自屬無稽。詎被上訴人竟拒不履行補充協議書附註第(3)條之約定，進行協
    商解決，而一再阻止移轉系爭八八．五四坪土地所有權予上訴人之條件成就，依
    法早應視為移轉之條件業已成就。自應負本件違約之責任。
  (五)兩造於補充協議書(四)『附註』第(3)條，雖如有『若寶島銀行拒絕本協議書融資壹
    仟伍佰萬元』之情形發生，『應由雙方共同協商土地款之支付方式』解決。惟此
    一約定，若就文義解釋及該協議書所載內容『若與原買賣契約及前三次補充協議
    書有牴觸時』才適用該補充協議書定，『其他條件仍照買賣契約書及前三次補充
    協議書為準』之意旨，其需要以協商解決者，應只限於『土地款之支付方式』，
    至於原約定應由上訴人向寶島銀行申請融資貸款九百萬元，以協助被上訴人繳交
    土地增值稅，完成其履行將系爭八十八．五四坪土地所有權移轉予上訴人部分，
    因有給付不能之情事發生，故應互不負給付義務，自應回歸兩造簽訂補充協議書
    前之原狀。茲查前開契約及三次補充協議之條款中，並無被上訴人應負擔之土地
    增值稅及移轉系爭八十八．五四坪土地所有權予上訴人之義務，應由上訴人籌款
    供其繳交，並於上訴人籌款供其繳交之後，才辦理移轉之約定。而只有被上訴人
    『應於八十四年四月二十日以前移轉』。『另甲○○之部分於配合甲方建築工程
    拾樓頂板完成以前移轉完畢給甲方（即上訴人）．．．』。『乙方應在領取使用
    執照日起三十天內辦妥土地過戶給甲方』。茲查，系爭土地早逾八十四年四月二
    十日之期限，迄未移轉予上訴人。且上訴人又早在民國八十四年五月三日就已完
    成十樓頂板之工程。另建物使用執照也於八十五年二月十二日就已核發，乃被上
    訴人卻經一再催促及訴訟，至今逾時四、五年之久，迄未據將系爭土地之所有權
    移轉登記予上訴人，是其違約之事實，實至顯然。
  (六)退言之，即使前開兩造於八十五年四月四日簽訂之補充協議書(四)附註第(3)條所載
    『應由雙方共同協商土地款之支付方式」條款，除含有協商『土地款之支付方式
    』外，還含有土地款之支付係供其繳交系爭土地之移轉增值稅，以便其將系爭土
    地之所有權移轉登記予上訴人之意涵存在。惟被上訴人業已自認上訴人於寶島銀
    行拒絕貸款九百萬元後，上訴人為了解決履行事宜，一再找人與被上訴人協商，
    『但我們是拒絕對方的條件，並沒有拒絕協商』。且兩造雙方亦曾經坐下來協商
    過，『但沒有結果』筆錄在案，再參諸上訴人於協商未果及被上訴人拒絕繼續協
    商之後，先後兩次以台存證信函責怪被上訴人屢催不理之事實，並表明土地增值
    稅本應由被上訴人負擔，但『我公司為顧全客戶及剩餘房屋土地過戶．．．願作
    最大努力』，乃主動向被上訴人提出各種為協助其繳交增值稅之具體解決方案，
    詎被上訴人竟相應不理，迨上訴人又於八十五年十月十四日函催，並表示將取消
    購買系爭八十八．五四坪土地，請求違約賠償後，才復函上訴人稱：渠已全部履
    行契約義務，並謂上訴人前述兩函所提內容全與雙方約定不符。凡此，亦證明被
    上訴人為拒絕履行其移轉系爭八十八．五四坪土地所有權予上訴人之出賣人義務
    ，有故意以不正當之行為手段，阻止其移轉所有權予上訴人之條件成就之情事。
    故應『視為其移轉系爭八十八．五四坪土地所有權予上訴人之條件己成就』。
三、證據：除援用第一、二、三審所提證據外，補提：使用執照、寶島銀行函、存證
    信函、建物所有權狀、不動產買賣契約書及補充協議書(一)(二)(三)各條內容對照表、
    損失明細表等影本為證。
乙、被上訴人方面：
一、聲明：
  (一)上訴駁回。
  (二)第一、二審及發回前第三審訴訟費用，均由上訴人負擔。
  (三)如受不利之判決，請准提供擔保，免為假執行。
二、陳述：除與原判決及發回前本院判決記載相同者引用之外，補稱略以：
  (一)依兩造八十五年四月四日補充協議書(四)規定，上訴人於簽約後，應向寶島銀行先
    後辦理伍佰萬元、壹佰萬元及玖佰萬元之貸款，其中伍佰萬元、玖佰萬元分別為
    上訴人購買被上訴人五十坪及八十八˙五四坪土地之部分價款（先供被上訴人應
    繳之土地增值稅，餘歸被上訴人），另壹佰萬元係融資利息。
  (二)本件房屋，早於八十五年二月十二日興建完竣，經核發房屋使用執照在案。因此
    本件第二次玖佰萬元貸款，上訴人本應仍依循前例，提出以「營運週轉金」用途
    之申貸始稱正途，並與債務本旨相符﹔此就上訴人聲請訊問之證人廖進燈在原審
    所證內容，應可明瞭。又九十年十月八日證人廖進燈在高院第二次出庭作證時指
    出：本件貸款一億二仟萬元在合乎銀行貸款條件均可將額度全部貸完。亦即玖佰
    萬元之貸款只要依循前例申請，均可獲准。
  (三)上訴人向寶島銀行貸款之玖佰萬元，係支付被上訴人八十八˙五四坪土地款，上
    訴人殊無代上訴人繳交增值稅之必要。
  (四)補充協議書(四)之玖佰萬元支票，上訴人為何至今尚未開出交黃祖槐先生保管？其
    不開立玖佰萬支票，已是違約事實俱在，上訴人故意不依債務本旨履行義務。
三、證據：除援用第一、二、三審所提證據外，補提：寶島銀行函、建物謄本等影本
    為證。並聲請訊問證人廖進燈。
    理    由
一、上訴人主張：伊於民國（下同）八十二年七月二日與被上訴人簽訂不動產買賣契
    約書，購買被上訴人所有坐落台北市○○區○○段四小段二九二、二九四、二九
    四－一地號土地應有部分各百分之四十（下稱系爭土地）建屋，約定總價款新台
    幣（下同）九千六百九十七萬八千元，被上訴人應於八十四年四月三十日以前將
    土地所有權移轉登記與伊，如不照契約履行時，依買賣契約第十條約定，應將已
    收價款退還並加倍賠償所收價款同額之損害金。嗣兩造於八十三年六月一日另訂
    「補充協議書」，約定被上訴人應於伊完成房屋十樓頂板時將土地所有權移轉登
    記與伊，詎伊於八十四年五月三日完成十樓頂板，催請履約，被上訴人竟置之不
    理，顯已違約，伊已支付土地價款三千二百一十二萬二千三百八十七元，依買賣
    契約第十條約定，被上訴人應加倍賠償所收價款同額之損害金等情，求為命被上
    訴人給付伊六千二百六十四萬四千七百七十四元及法定遲延利息之判決（原判決
    將上訴人請求金額誤植為五千二百六十四萬四千七百七十四元）。
二、被上訴人則以：兩造簽訂不動產買賣契約書後，又先後於八十三年六月一日、二
    日、八十四年七月二十一日，八十五年四月四日另訂補充協議書、補充協議書(二)
    、補充協議書(三)、補充協議書(四)，其中補充協議書(四)第七條約定上訴人應開立寶
    島商業銀行（下稱寶島銀行）為付款人面額九百萬元之支票交訴外人黃祖槐保管
    ，作為支付土地價款，並會同黃祖槐與伊前往寶島銀行繳付增值稅，餘款則交付
    與伊，詎上訴人違約，致伊未能依限繳納增值稅，系爭八八點五四坪土地之申報
    移轉因而被註銷，上訴人請求伊賠償所收價款同額之損害金，自非有據等語，資
    為抗辯。
三、上訴人主張兩造於八十二年七月二日簽訂系爭土地買賣契約書，約定將被上訴人
    所有系爭土地應有部分各百分之四十出售與上訴人興建房屋，嗣又分別於八十三
    年六月一日、二日、八十四年七月二十一日、八十五年四月四日，分別簽訂補充
    協議書，補充協議書(二)，補充協議書(三)及補充協議書(四)，上訴人亦已支付被上訴
    人系爭土地價款合計三千二百一十二萬二千三百八十七元，被上訴人迄未將系爭
    土地中之八八點五四坪（被上訴人應有部分土地總面積為一百三十八點五四坪）
    移轉登記與上訴人等事實，為被上訴人所不爭執，且有上訴人提出為被上訴人所
    不爭執真正之不動產買賣契約書，補充協議書，補充協議書(二)(三)(四)等文件資料為
    憑（見原審卷(一)第八至十二頁、第十九頁、第二六、二七頁），上訴人上開主張
    應堪信為真實。
四、上訴人主張被上訴人應於八十四年五月四日，將系爭三筆土地辦理所有權移轉登
    記與上訴人，履經催告均未獲置理等事實。為被上訴人所否認，經查兩造於八十
    三年六月一日所簽訂補充協議書第五條固有：「地號二九二、二九四、二九四－
    一等三筆地號之所有權人．．．另甲○○之部分於配合甲方（即上訴人）建築工
    程拾樓頂板完成以前移轉完畢給甲方．．．」之約定，惟查上開補充協議書，補
    充協議書(二)(四)中即有如是：「本協議書係因甲、乙雙方於民國八十二年七月二日
    訂立買賣契約書，下列條件經雙方同意補充（或同意增訂補充協議書(四)）若補充
    條件與本契約（或前三次補充協議書）有牴觸者，則依補充條件（或依本協議書
    ）為準．．．．」之約定，兩造於八十五年四月四日既於補充協議書(四)第七條、
    第八條另有約定土地所有權移轉登記之條件、期限，與不動產買賣契約書、補充
    協議書及補充協議書(二)既有不符，依上開補充協議書，補充協議書(二)及補充協議
    書(四)之協議，自應依補充協議書(四)所協議之內容履行，上訴人主張被上訴人未依
    補充協議書(三)履行移轉所有權登記，即屬違約，自非可採。是則本件所爭議者為
    被上訴人未將系爭土地中之面積八八點五四坪移轉登記與上訴人是否構成違約，
    論述如下：
  (一)兩造於八十五年四月四日所簽補充協議書(四)第七條約定：「於第六條完成後二日
    內乙方（即被上訴人）將未過戶予甲方（即上訴人）之剩餘土地二九二、二九四
    、二九四－一，八八點五四坪，蓋妥申報過戶書類印鑑、土地權狀等過戶證件交
    黃祖槐保管，同時甲方也開立二０日後指名寶島銀行九百萬元支票乙張，交黃祖
    槐先生保管，作為乙方土地款（乙方承諾上開甲方所開立九百萬元之土地款必須
    先用於繳付上列八八點五四坪土地增值稅用餘歸乙方）及蓋妥塗銷第五條．．．
    」第八條約定：「第六條完成後二日內將右列第七條之三筆土地八八點五四坪申
    請增值稅一切證件填妥簽字蓋章送交周正賢代書辦理申報增值稅手續。待稅單核
    下後，黃祖槐先生再將保管寶島銀行之借據九百萬元，配合雙方送至寶島銀行融
    資，及由黃祖槐先生攜帶支票會同甲方負責人張寶慶及乙方甲○○同去寶島銀行
    辦妥增值稅繳款，若有餘額交還甲○○女士簽收作為付土地款之用，後黃祖槐先
    生將保管之土地過戶書類及繳完之增值稅單交周正賢代書辦理土地過戶．．．」
    ，附註約定「若寶島銀行拒絕本協議書融資一千五百萬元，則應由甲、乙雙方
    共同協商土地款支付方式。」有該協議書(四)影本附卷為憑（見原審卷(一)第二六、
    二七頁）。
  (二)按債權人於債務人履行債務前，已預示拒絕受領之意思表示，或債務人之給付兼
    需債權人之行為而不行為，債權人即負受領遲延之責任。又債權人遲延後，須再
    表示受領之意思，或為受領給付作必要之協力，催告債務人給付時，受領遲延之
    狀態，始因滌除而告終了（最高法院八十七年度台上字第一四一六號判決參照）
    ，是債務人固須依約履行其義務，然而債務人履行義務必須由債權人協力促成者
    ，債權人不履行其協力義務，致使債無法獨立履行其義務即難認債務人違約，本
    件被上訴人依不動產買賣契約書第五條第二項之約定，應負責繳納土地增值稅，
    毋庸置疑，而依上開補充協議書(四)之協議，應由上訴人向寶島銀行貸款九百萬元
    會同繳納系爭八八點五四坪之土地增值稅，如有餘額交還被上訴人。易言之，即
    由上訴人向寶島銀行融資貸款九百萬元，用以支付系爭土地價款並繳納土地增值
    稅，是依法土地增值稅之納稅義務人固為被上訴人，但依兩造補充協議書(四)之約
    定，系爭土地增值稅之稅款，係由上訴人以其應付被上訴人之系爭土地價款之其
    中一部分繳納，餘款並應交被上訴人簽收（見補充協議書(四)之八），不動產買賣
    契約書第五條第三款亦約定：「上述如係乙方（指被上訴人）應負擔之稅、費，
    而經甲方（指上訴人）墊付者，聽由甲方自應付款內逕扣之」，是土地增值稅得
    由上訴人於土地價金內支付。換言之，土地款之交付，應先於土地增值稅或由上
    訴人逕以土地款繳納土地增值稅，至為明顯。至於如何辦理貸款以給付土地款，
    係上訴人之事，與被上訴人無涉，自不能因其貸款不成而免其給付價金之義務，
    是則，兩造補充協議書(四)之附註，固約定「若寶島銀行拒絕本協議書融資一千
    五百萬元，則應由甲、乙雙方共同協商土地款之支付方式。」，但既經兩造多次
    協商而無結果，為兩造所不爭（見本院卷第四五頁背面聲請狀甲），則於上訴人
    給付土地價金前，被上訴人自無繳納土地增值稅之義務，至為顯然，而上訴人竟
    以繳納土地增值稅向寶島銀行申貸週轉金，經該行以其借款用途等因素緩議而未
    承貸，有寶島銀行八十六年三月十九日寶銀松字第八六００五五號函，附卷為憑
    ，是依補充協議書(四)附註第三款約定，固於被拒絕融資後，應共同協商土地款之
    支付方式，但縱使協商未有一致之土地款支付方式，但衡諸經驗法則，買受人有
    依約給付價金之義務，乃眾所週知，而土地增值稅約定為由價金中之一部繳納，
    有如前述，上訴人既未依約給付土地款，致被上訴人未繳納土地增值稅，依上開
    說明，自難認被上訴人有違約情事。上訴人主張被上訴人應負擔之土地增值稅及
    移轉系爭土地之義務，並無由上訴人籌款供其繳交，才辦理移轉之約定云云，與
    兩造補充協議書(四)之約定相違，自無可採。至於證人廖進燈有關上訴人向寶島商
    業銀行貸款經過之證言（本院卷第一五八頁），縱使屬實，亦不能因之免除上訴
    人給付土地價金之義務，且上訴人有先為給付土地價金之義務，有如前述，是其
    證言不足為有利上訴人之認定。
  (三)上訴人雖另主張被上訴人於簽訂補充協議書(四)之後未將系爭土地所有權交付黃祖
    槐保管，被上訴人顯有違約之事實云云，但為被上訴人所否認，且據證人黃祖槐
    於原法院到場結證：「．．在協議後，他們雙方都按協議的內容把所有要保管的
    東西交給我保管，被告甲○○有將權狀交給我保管．．．」，有言詞辯論筆錄及
    證人結文可稽（見原審(一)卷第一五一、一五二頁）。證人黃祖槐在本院前審準備
    程序中提出其所保管土地過戶書類所保管文件黃色大紙袋，其上記載「印鑑證明
    一份，身份證影本三份、地價稅單一份、權狀正本三份」，經塗銷後於旁記載「
    已交周正賢代書辦理」字樣，經本院前審查閱明確，將其原本退還證人黃祖槐先
    生，有本院通知稿可稽（見本院前審卷第二八○頁），其並證稱：「第一次交與
    我時係由甲○○的先生與張寶慶一同交與我，．．．第二次係通德公司之經理先
    生要我將該資料拿到周正賢代書事務所．．．」，經本院前審當場提示土地過戶
    書類，被上訴人稱：「我的簽名在右邊」；上訴人稱：「沒有意見」。再將過戶
    書類（紙袋）開封，並提示與兩造，上訴人稱：「形式真正不爭執」（見本院前
    審卷第一二○頁背面及一二一頁），顯見被上訴人業經依補充協議書(四)之約定，
    將土地權狀等文件交黃祖槐保管，灼然可見，上訴人上開主張顯其事實不符，不
    足採信。
  (四)再兩造簽訂不動產買賣契約書後，又先後訂立補充協議書、補充協議書(二)、補充
    協議書(三)及補充協議書(四)，而觀諸卷附補充協議書、補充協議書(二)、補充協議書
    (四)訂明：「若補充條件與本契約有牴觸者，則依補充條件為準」，且補充協議書
    (四)尚載有「其他條件仍依照買賣契約及前三次補充協議書為準」，而依買賣契約
    第十條約定，被上訴人不賣或不照約履行應盡義務時，應加倍賠償收受價款同額
    之損害金。準此，被上訴人如有違反原買賣契約或補充協議書其他條件之約定，
    自應負買賣契約第十條約定之違約責任。雖兩造於八十三年六月一日訂立之補充
    協議書，其第五條規定被上訴人應配合甲方（即上訴人）建築工程十樓頂板完成
    以前將系爭土地移轉完畢給甲方等語（見一審卷第十一頁）。但兩造補充協議書
    (四)另約定：「六、乙方待建物權狀發下及設定給甲方登記完成後，建物權狀交由
    乙方保管。」；「七、於第六條完成後二日內，乙方將未過戶予甲方之剩餘土地
    二九二、二九四、二九四之一八十八點五四坪，蓋妥申報過戶書類印鑑、土地權
    狀等過戶證件交黃祖槐保管，同時甲方也開立二十日後指名寶島銀行九百萬元支
    票乙張，交黃祖槐先生保管，做為乙方土地款。（乙方承諾上開甲方所開立九百
    萬元之土地款必須先用於繳付上列八十八點五四坪土地增值稅用餘歸乙方）及蓋
    妥塗消第(五)條乙方之建物設定，及乙方所購二戶伍筆土地（二戶各為十二點四七
    坪）之過戶書類證件，交黃祖槐先生保管。」；「八、第六條完成後二日內將右
    列第七條之三筆地號土地八十八點五四坪申請增值稅一切證件填妥簽字蓋章送交
    周正賢代書辦理申報增值稅手續。待稅單核下後黃祖槐先生再將保管寶島銀行之
    借據九百萬元，配合雙方送至寶島銀行融資，及由黃祖槐先生攜帶支票會同甲方
    負責人張寶慶及乙方甲○○同去寶島銀行辦妥增值稅繳款，若有餘額交還甲○○
    女士簽收作付為土地款之用，後黃祖槐先生將保管之土地過戶書類及繳完之增值
    稅單交周正賢代書辦理土地過戶。俟乙方將剩餘土第八十八點五四坪過戶至甲方
    名下後（地政事務所登記完畢），二日內配合雙方代書及黃祖槐先生至古亭地政
    事務所掛號辦理，塗消右列二戶房屋設定及辦理乙方所購二戶透天土地之過戶。
    」，是關於八十三年六月一日訂立之補充協議書第五條，約定被上訴人應配合甲
    方（即上訴人）建築工程十樓頂板完成以前將系爭土地移轉完畢給甲方等語，自
    應兩造補充協議書(四)上揭約定而更改，且被上訴人業經依據補充協議書(四)第五條
    之約定，於八十五年五月三十一日將其兩戶建物之書類，送往台北市古亭地政事
    務所，八十五年六月十八日辦理抵押權設定予上訴人，八十五年八月二十七日經
    代書將建物權狀交予被上訴人，業經被上訴人陳述明確，並有土地及建物謄本可
    稽（見原審卷(一)一九三頁背面及二一九頁；卷(二)一六一頁及背面、一六八頁），
    亦為上訴人所不爭。被上訴人並已將過戶文件書類交由黃祖槐保管，並無不賣或
    不照約定履行等情，有如前述，上訴人仍執八十三年六月一日訂立之補充協議書
    第五條約定，主張被上訴人未於建築工程十樓頂板完成以前，將系爭土地移轉完
    畢給上訴人，應屬違約云云，自無可取。
五、綜上所述，上訴人主張，為不足採，被上訴人抗辯，尚屬可信。是則上訴人執此
    主張被上訴人應加倍賠償同額損害金云云，自屬無據。從而，上訴人主張本於買
    賣契約之法律關係，請求被上訴人給付上訴人六千二百六十四萬四千七百七十四
    元，及自起訴狀繕本送達翌日起至清償日止，按年息百分之五計算之利息，為無
    理由，不應准許。其假執行之聲請亦失所附麗，應併予駁回。原審為上訴人敗訴
    之判決，及駁回其假執行之聲請，並無不合。上訴意旨指摘原判決不當，求予廢
    棄改判，為無理由，應予駁回。
六、本件事證已臻明確，兩造其他攻擊防禦方法及提出之證據，經本院審酌與判決結
    果不生影響，不再一一論述，併此敘明。
據上論結，本件上訴為無理由，依民事訴訟法第四百四十九條第一項、第七十八條，
判決如主文。
中      華      民      國      九十      年     十二   月       四     日
                                臺灣高等法院民事第十一庭
                                    審判長法  官  吳  景  源
                                          法  官  滕  允  潔
                                          法  官  連  正  義
右正本係照原本作成。
如不服本判決，應於收受送達後二十日內向本院提出上訴書狀，其未表明上訴理由者
，應於提出上訴後二十日內向本院補提理由書狀（均須按他造當事人之人數附繕本）
上訴時應提出委任律師或具有律師資格之人之委任狀；委任有律師資格者，另應附具
律師及格證書及釋明委任人與受任人有民事訴訟法第四百六十六條之一第一項但書或
第二項（詳附註）所定關係之釋明文書影本。
中      華      民      國      九十      年     十二   月       五     日
                                          書記官  張  永  中
附註：
民事訴訟法第四百六十六條之一（第一項、第二項）：
對於第二審判決上訴，上訴人應委任律師為訴訟代理人。但上訴人或其法定代理人具
有律師資格者，不在此限。
上訴人之配偶、三親等內之血親、二親等內之姻親，或上訴人為法人、中央或地方機
關時，其所屬專任人員具有律師資格並經法院認為適當者，亦得為第三審訴訟代理人
。


司法院資訊處製作；財團法人民間司法改革基金會備份。
